【裁判字號】    99,勞簡上,14
【裁判日期】    990624
【裁判案由】    給付職災補償金等
【裁判全文】
臺灣高雄地方法院民事判決            99年度勞簡上字第14號
上  訴  人  丙○○○○○○○○.
被上訴人    甲○○
訴訟代理人  楊櫻花律師
上列當事人間請求給付職災補償金事件，上訴人對於民國99年2
月5 日本院98年度鳳勞簡字第19號第一審判決提起上訴，本院於
民國99年6 月10日言詞辯論終結，判決如下：
    主  文
原判決關於命上訴人給付超過新台幣壹拾玖萬零貳佰肆拾元本息
部分，及該部分假執行之宣告暨訴訟費用之裁判，均廢棄。
上開廢棄部分，被上訴人在第一審之訴及假執行之聲請均駁回。
其餘上訴駁回。
第一、二審訴訟費用由上訴人負擔百分之四十五，其餘由被上訴
人負擔。
    事實及理由
一、被上訴人起訴主張：被上訴人自民國98年3 月8 日起受僱於
    上訴人擔任作業員職務，每日薪資新台幣（下同）1,300 元
    。詎被上訴人於是日17時5 分許從事Ｈ型鋼吊掛工作時，遭
    翻覆墜落之吊掛物壓傷右足，受有右踝內側、右第一蹠骨及
    第一腳趾近端趾節開放性骨折之傷害，經多次清創、補皮手
    術後，現仍未完全復原，須接受後續治療。被上訴人因上開
    職業災害，自98年3 月8 日起至99年1 月7 日止接受治療及
    進行復健，共計支出醫療費用38,240元，且於上開10個月期
    間均無法工作，上訴人自應補償被上訴人醫療費用38,240元
    及工資39萬元。爰依兩造勞動契約及勞動基準法第59條第1
    款、第2 款之規定，聲明請求上訴人給付428,240 元，及自
    起訴狀繕本送達之翌日起至清償日止，按年利率5%計算之利
    息，並陳明願供擔保請准宣告假執行。
二、上訴人則以：被上訴人於98年3 月7 日前來詢問是否有工作
    機會，恰有客戶委託安裝地磅，上訴人乃將此工作交付被上
    訴人承攬，約定工作天為2 日，承攬報酬2,000 元，自同年
    月8 日開始施工，被上訴人實非上訴人員工，自不適用勞動
    基準法之規定。況且，本件災害係因被上訴人施工不當造成
    ，上訴人自不負損害補償責任。再者，被上訴人於98年9 月
    25日回診時，其右脛骨內踝已癒合，其因醫療不能工作期間
    實未長達10個月等語，資為抗辯。
三、原審經審理結果，判命上訴人給付被上訴人338,240 元，及
    自98年10月16日起至清償日止，按年利率5%計算之利息，並
    駁回被上訴人其餘請求。上訴人提起上訴，並聲明：(一)原判
    決不利於上訴人部分廢棄。(二)上開廢棄部分，被上訴人在第
    一審之訴及假執行之聲請均駁回。被上訴人答辯聲明：上訴
    駁回。（被上訴人就原判決駁回其請求部分未上訴，該部分
    已確定）
四、兩造爭執與不爭執之事項：
  (一)不爭執事項：
    1.被上訴人於98年3 月8 日17時5 分許從事Ｈ型鋼吊掛工作
      時，遭翻覆墜落之吊掛物壓傷右足，受有右踝內側、右第
      一蹠骨及第一腳趾近端趾節開放性骨折之傷害，嗣後並進
      行多次清創、補皮手術。
    2.被上訴人因發生上開事故，自98年3 月8 日起至99年1 月
      7 日止接受治療及進行復健，支出醫療費用38,240元。
    3.如認上訴人應負職業災害補償責任，有關工資補償部分，
      被上訴人之平均工資以每日1,000 元計算，並扣除例假日
      之日數。
  (二)爭執事項：
    1.兩造間是否有勞動基準法所稱之勞動契約存在？
    2.如有，上訴人應否對被上訴人負職業災害補償責任？應補
      償之數額為若干？
五、兩造間是否有勞動基準法所稱之勞動契約存在部分：
    被上訴人主張其自98年3 月8 日起受僱於上訴人，兩造間有
    勞動契約關係存在等情，為上訴人所否認，並以兩造間屬承
    攬關係，非屬勞動基準法規範之勞動契約等語置辯。按勞動
    基準法所規定之勞動契約，係指當事人之一方，在從屬於他
    方之關係下，提供職業上之勞動力，而由他方給付報酬之契
    約，故勞動契約以具有從屬性為其特質。從屬性可分為人格
    上的從屬性與經濟上的從屬性，所謂人格從屬性係指勞工對
    於自己工作時間不能自行支配，且對於雇主工作上之指揮監
    督有服從之義務；所謂經濟上從屬性係指勞工完全被納入雇
    主經濟組織與生產結構之內，亦即勞工不是為自己之營業而
    勞動，而是從屬於雇主，為雇主之目的而勞動。經查，上訴
    人所經營之中大度量衡器行之營業項目為國際貿易業、批發
    零售業及其他修理業等，上開行業分別於87年3 月1 日、87
    年12月31日、81年7 月21日起公告為勞動基準法之適用對象
    一節，有高雄縣政府勞工局99年4 月29日勞局動字第099601
    5950號函在卷可稽，足認上訴人所經營之中大度量衡器行屬
    應適用勞動基準法之行業。又證人即與上訴人一同至上訴人
    處從事安裝地磅工作者乙○○到庭結證稱：當時因麥寮工作
    剛好告一段落，遂與被上訴人一同去找上訴人，詢問上訴人
    有無工作可做，上訴人表示有，該次工作內容為在上訴人位
    在過埤路之工廠從事製作及安裝地磅，其等依上訴人提供之
    圖樣施工，如圖樣有變更，則依上訴人指示施作，每日大約
    上午8 點上班、下午5 點下班，採按日計酬，其此次總計在
    上訴人處工作5 日，其因故無法繼續工作後，該工程仍繼續
    在施作等語；上訴人則自承98年3 月8 日當日有在現場告知
    被上訴人鋼樑尺寸，讓被上訴人按尺寸切割，其後亦有交代
    乙○○如何施作該安裝地磅工程等語在卷；由乙○○所證述
    之工作施作情形、上下班狀況、薪資計算方式，及上訴人自
    承其有在現場就鋼樑切割尺寸、施作方式為指示等情綜合觀
    之，足認被上訴人係為上訴人而勞動，且相當程度受上訴人
    之指揮監督及管理，則兩造間之契約具有人格上的從屬性與
    經濟上的從屬性甚明，是兩造間之契約屬勞動基準法所稱之
    勞動契約一節，堪予認定。被上訴人主張兩造間之契約有勞
    動基準法之適用等語，洵屬有據，上訴人抗辯兩造間純屬承
    攬關係，不適用勞動基準法云云，委無可採。
六、上訴人應否對被上訴人負職業災害補償責任及應補償之數額
    為若干部分：
  (一)按勞工因遭遇職業災害而致死亡、殘廢、傷害或疾病時，雇
    主應依補償其必需之醫療費用，勞工在醫療中不能工作時，
    雇主則應按其原領工資數額予以補償，為勞動基準法第59條
    第1 、2 款所明文規定。又按勞動基準法第59條之補償規定
    ，係為保障勞工，加強勞、雇關係、促進社會經濟發展之特
    別規定，性質上非屬損害賠償。且按職業災害補償乃對受到
    「與工作有關傷害」之受僱人，提供及時有效之薪資利益、
    醫療照顧及勞動力重建措施之制度，使受僱人及受其扶養之
    家屬不致陷入貧困之境，造成社會問題，其宗旨非在對違反
    義務、具有故意過失之雇主加以制裁或課以責任，而係維護
    勞動者及其家屬之生存權，並保存或重建個人及社會之勞動
    力，是以職業災害補償制度之特質係採無過失責任主義，凡
    雇主對於業務上災害之發生，不問其主觀上有無故意過失，
    皆應負補償之責任，受僱人縱使有過失，亦不減損其應有之
    權利，即雇主並無民法第217 條過失相抵之適用。經查，兩
    造間之契約屬勞動基準法之勞動契約一節，業已認定如前；
    而被上訴人係於98年3 月8 日17時5 分許從事Ｈ型鋼吊掛工
    作時，遭翻覆墜落之吊掛物壓傷右足，該吊掛工作屬安裝地
    磅前之焊接工程之情，為兩造所不爭執，堪認屬實，被上訴
    人既係在工作場所執行職務時發生上開受傷事故，堪認此事
    故屬勞動基準法第59條所稱之職業災害。則依上開說明，不
    論上訴人對此災害之發生有無故意過失、被上訴人是否與有
    過失，上訴人均應負補償責任，且無過失相抵原則之適用，
    是上訴人抗辯本件災害乃被上訴人施工不當造成，其不負職
    業災害補償責任云云，洵屬無據。
  (二)茲就被上訴人得請求之醫療費用及工資補償金額各為若干，
    分別論述如下：
    1.被上訴人主張其因發生本件職業災害，自98年3 月8 日起
      至99年1 月7 日止接受治療及進行復健，支出醫療費用38
      ,240元之情，業據提出醫療費用明細收據為證，為上訴人
      所不爭執並同意如數給付，是被上訴人請求上訴人給付醫
      療費用補償38,240元，洵屬有據。
    2.被上訴人主張其因本件職業災害而無法工作期間共計10個
      月一節，為上訴人所否認，並以被上訴人之右脛骨內踝於
      98年9 月25日經檢查已癒合，足見被上訴人已可回復工作
      等語置辯。經查，本院就被上訴人因本件職業災害就醫治
      療無法工作期間函詢國軍高雄總醫院，該院函覆稱：被上
      訴人於98年9 月25日至該院回診，經以X 光檢查顯示右脛
      骨內踝骨折已癒合，表示傷勢已復原可從事原先工作，被
      上訴人復於98年11月23日至該院接受內固定移除手術，此
      屬骨折癒合後治療上所必須，手術完成後約需2 週休養，
      即可從事原先之工作等語，有該院99年4 月1 日醫雄企管
      字第0990001749號函在卷可稽，故被上訴人因醫療而無法
      工作之期間為99年3 月8 日起至99年9 月25日止及99年11
      月23日起至99年12月6 日止，堪予認定。被上訴人固主張
      其進行內固定移除手術之日與右脛骨內踝骨折癒合時僅相
      隔不到2 個月，事實上難以找到工作，應認屬不能工作期
      間云云，惟被上訴人於右脛股內踝骨折癒合後，既屬傷勢
      復原且處於可從事原先工作之狀態，則自斯時起迄至其再
      次因醫療必須而進行內固定移除手術前之期間，即非其因
      醫療中而不能工作之期間，是被上訴人上開主張，即無可
      採。又兩造就工資補償部分，同意扣除例假日之日數，且
      平均工資以每日1,000 元計算，則上述被上訴人因醫療而
      無法工作之期間自99年3 月8 日起至99年9 月25日止及99
      年11月23日起至99年12月6 日止共計216 日，扣除該段期
      間之星期六、日及紀念日、勞動節日及其他由中央主管機
      關規定應放假之日共64日後，上訴人應給予工資補償之日
      數共計152 日，再以每日1,000 元計算結果，上訴人應給
      付之工資補償數額即為152,000 元。
七、綜上所述，兩造間有勞動基準法所稱之勞動契約存在，且被
    上訴人於98年3 月8 日所發生之受傷事故屬職業災害，上訴
    人應給予被上訴人醫療費用補償38,240元及工資補償152,00
    0 元，合計應給付數額為190,240 元。從而，被上訴人依兩
    造勞動契約及勞動基準法第59條第1 款、第2 款之規定，請
    求上訴人給付190,240 元，及自起訴狀繕本送達之翌日即98
    年10月16日起至清償日止，按年利率5%計算之利息部分，為
    有理由，應予准許，逾此數額之請求，為無理由，應予駁回
    。原審就上開不應准許部分，命上訴人為給付並依職權為假
    執行之宣告，尚有未洽，上訴意旨就此部分指摘原判決不當
    ，求予廢棄改判，為有理由，應由本院廢棄，並改判如主文
    第2 項所示。另就上開應准許部分，原審為上訴人敗訴之判
    決，並無不合，上訴意旨指摘原判決不當，求予廢棄改判，
    為無理由，應予駁回。
八、結論：本件上訴為一部有理由，一部無理由，依民事訴訟法
    第436 條之1 第3 項、第449 條第1 項、第450 條、第79條
    ，判決如主文。
中    華    民    國    99    年    6     月    24    日
                    民事勞工法庭  審判長法  官  楊國祥
                                        法  官  陳明呈
                                        法  官  黃悅璇
中    華    民    國    99    年    6     月    24    日
                                        書記官  何慧娟
正本係照原本作成。
本判決不得上訴。

司法院資訊處製作；財團法人民間司法改革基金會備份。
